【裁判字號】    98,訴,353
【裁判日期】    980624
【裁判案由】    違反毒品危害防制條例
【裁判全文】
臺灣屏東地方法院刑事判決               98年度訴字第353號
公  訴  人  臺灣屏東地方法院檢察署檢察官
被      告  甲○○
上列被告因違反毒品危害防制條例案件，經檢察官提起公訴（98
年度毒偵字第305 號），嗣被告於本院準備程序進行中先就被訴
事實為有罪之陳述，本院告知被告簡式審判程序之旨，並聽取當
事人之意見後，裁定改由受命法官獨任依簡式審判程序審理，判
決如下：
    主  文
甲○○施用第一級毒品，累犯，處有期徒刑壹年貳月；又施用第
二級毒品，累犯，處有期徒刑陸月；又施用第一級毒品，累犯，
處有期徒刑壹年肆月。應執行有期徒刑貳年拾月。
    事  實
一、甲○○前於民國91年間，因施用毒品案件，經本院裁定送觀
    察、勒戒，經評定無繼續施用毒品之傾向，而於91年9 月16
    日釋放出所，並由臺灣屏東地方法院檢察署檢察官於91年9
    月18日以91年度毒偵字第1033號為不起訴處分確定；又於92
    年間，因施用毒品案件，經本院以92年度毒聲字第447 號裁
    定送觀察、勒戒，經評定有繼續施用毒品之傾向，又經本院
    以92年度毒聲字第622 號裁定令入戒治處所施以強制戒治，
    嗣又經本院以92年度毒聲字第1448號裁定停止戒治，惟因毒
    品危害防制條例修正，而無法繼續執行戒治，經臺灣屏東地
    方法院檢察署檢察官於93年1 月9 日以92年度戒執二字第
    173 號以法律修正為由簽結，刑責部分則經本院以92年度訴
    字第331 號判決處有期徒刑8 月確定，而於93年9 月23日縮
    刑期滿執行完畢；再於94年間，因施用毒品案件，經臺灣高
    雄地方法院以94年度訴字第1274號判決處有期徒刑10月、6
    月，應執行有期徒刑1 年2 月確定，於95年間，因詐欺案件
    ，經臺灣台東地方法院以95年度簡字第231 號判決處有期徒
    刑4 月確定，嗣經臺灣台東地方法院以95年度聲字第537 號
    裁定就上開3 罪合併定應執行有期徒刑1 年5 月確定，而於
    95年11月28日縮刑期滿執行完畢；其復於96年間，因竊盜案
    件，經本院以96年度易字第278 號判決處有期徒刑4 月、9
    月，應執行有期徒刑1 年6 月確定，嗣經本院以96年度聲減
    字第860 號就此2 罪裁定減刑並定應執行有期徒刑9 月確定
    ，另因施用毒品案件，經本院以96年度訴字第586 號判決處
    有期徒刑1 年4 月確定，復經本院以96年度聲減字第2174號
    就此罪裁定減刑為有期徒刑8 月，與前開業經裁定減刑之竊
    盜2 罪合併定應執行有期徒刑1 年4 月確定，而於97年7 月
    22日縮刑期滿執行完畢。
二、詎其猶不知悔改，明知海洛因及甲基安非他命分別經公告列
    為毒品危害防制條例第2 條第2 項第1 、2 款之第一級、第
    二級毒品，竟分別基於施用第一級毒品海洛因及第二級毒品
    甲基安非他命之犯意，於97年12月26日上午9 時許，在屏東
    縣東港鎮大潭某廢棄漁工寮內，以將海洛因置入注射針筒內
    摻水稀釋後，注射血管之方式，施用第一級毒品海洛因1 次
    ，另以將甲基安非他命置於玻璃球吸食器內燒烤成煙霧吸食
    之方式，施用第二級毒品甲基安非他命1 次，嗣於97年12月
    28日中午12時40分許，在屏東縣東港鎮○○里○○路東港分
    局前，因其形跡可疑，為警盤查，其在有偵查犯罪職權之警
    員尚未發覺上開犯罪之前，即主動向警方供出上情，警方乃
    採集其尿液檢體送檢驗，結果呈嗎啡及甲基安非他命陽性反
    應；其又於98年1 月2 日上午9 時許，在屏東縣東港鎮東隆
    宮之廁所內，以上開同一方式，施用第一級毒品海洛因1 次
    ，嗣於同日晚上8 時許，因其母向警方報案稱其仍有施用毒
    品行為，警方乃於同日晚上9 時許，至其上開住處，徵得其
    同意採集其尿液檢體送檢驗，結果呈嗎啡陽性反應，而查知
    上情。
二、案經屏東縣政府警察局東港分局報告臺灣屏東地方法院檢察
    署檢察官偵查起訴。
    理  由
一、本案被告甲○○所犯違反毒品危害防制條例案件，並非法定
    刑為死刑、無期徒刑或最輕本刑3 年以上有期徒刑之罪，亦
    非高等法院管轄第一審之案件，而被告於本院準備程序中就
    被訴事實為有罪之陳述，本院合議庭乃裁定由受命法官獨任
    進行簡式審判程序。又簡式審判程序之證據調查，依刑事訴
    訟法第273 條之2 規定，不受同法第159 條第1 項審判外陳
    述排除之限制，再被告對於卷內之各項證據，亦不爭執證據
    能力，故卷內所列之各項證據，自得作為證據，先予敘明。
二、上揭事實，業據被告坦承不諱，其於97年12月28日為警採集
    之尿液檢體，經送請台灣檢驗科技股份有限公司以酵素免疫
    分析法及氣相層析質譜儀法檢驗，結果呈嗎啡及甲基安非他
    命陽性反應，有該公司97年8 月6 日編號KＺ000000000000號
    濫用藥物尿液檢驗報告及尿液受檢人真實姓名對照表各1 份
    在卷足憑（見東警分偵字第0980001634號卷第10、11頁），
    其於98年1 月2 日為警採集之尿液檢體，經送請台灣檢驗科
    技股份有限公司鑑定結果，則呈嗎啡陽性反應，有該公司98
    年1 月17日編號KＺ000000000000號濫用藥物尿液檢驗報告及
    尿液受檢人真實姓名對照表各1 份在卷足憑（見東警分偵字
    第0980001639號卷第7 、13頁），其自白顯與事實相符，堪
    可採信。
三、再按毒品危害防制條例於92年7 月9 日修正公布，其中第20
    條、第23條將施用毒品之刑事處遇程序，區分為「初犯」、
    「5 年內再犯」、「5 年後再犯」，而依立法理由觀之，僅
    限於「初犯」、「5 年後再犯」，始應先經觀察、勒戒或強
    制戒治程序，倘被告於5 年內已再犯，經依法追訴處罰，縱
    其第3 次（或第3 次以上）再度施用毒品之時間，在初犯經
    觀察、勒戒或強制戒治執行完畢釋放5 年以後，已不合於「
    5 年後再犯」之規定，且因已於「5 年內再犯」，顯見其再
    犯率甚高，原實施觀察、勒戒或強制戒治，已無法收其實效
    ，即應依該條例第10條處罰，最高法院95年5 月9 日95年度
    第7 次刑事庭會議決議可資參照。查被告前於91年間，因施
    用毒品案件，經本院裁定送觀察、勒戒，經評定無繼續施用
    毒品之傾向，而於91年9 月16日釋放出所，並由臺灣屏東地
    方法院檢察署檢察官於91年9 月18日以91年度毒偵字第1033
    號為不起訴處分確定；又於92年間，因施用毒品案件，經本
    院以92年度毒聲字第447 號裁定送觀察、勒戒，經評定有繼
    續施用毒品之傾向，又經本院以92年度毒聲字第622 號裁定
    令入戒治處所施以強制戒治，嗣又經本院以92年度毒聲字第
    1448號裁定停止戒治，惟因毒品危害防制條例修正，而無法
    繼續執行戒治，經臺灣屏東地方法院檢察署檢察官於93年1
    月9 日以92年度戒執二字第173 號以法律修正為由簽結，刑
    責部分則經本院以92年度訴字第331 號判決處有期徒刑8 月
    確定，而於93年9 月23日縮刑期滿執行完畢；再於94年間，
    因施用毒品案件，經臺灣高雄地方法院以94年度訴字第1274
    號判決處有期徒刑10月、6 月，應執行有期徒刑1 年2 月確
    定，於95年間，因詐欺案件，經臺灣台東地方法院以95年度
    簡字第231 號判決處有期徒刑4 月確定，嗣經臺灣台東地方
    法院以95年度聲字第537 號裁定就上開3 罪合併定應執行有
    期徒刑1 年5 月確定，而於95年11月28日縮刑期滿執行完畢
    ；復於96年間，因竊盜案件，經本院以96年度易字第278 號
    判決處有期徒刑4 月、9 月，應執行有期徒刑1 年6 月確定
    ，嗣經本院以96年度聲減字第860 號就此2 罪裁定減刑並定
    應執行有期徒刑9 月確定，其另因施用毒品案件，經本院以
    96年度訴字第586 號判決處有期徒刑1 年4 月確定，復經本
    院以96年度聲減字第2174號就此罪裁定減刑為有期徒刑8 月
    ，與前開業經裁定減刑之竊盜2 罪合併定應執行有期徒刑1
    年4 月確定，而於97年7 月22日縮刑期滿執行完畢之事實，
    有臺灣屏東地方法院檢察署刑案資料查註紀錄表、臺灣高等
    法院被告全國前案紀錄表各1 份在卷可按，是被告既已於觀
    察、勒戒執行完畢後5 年內再犯施用毒品案件，並經法院論
    罪科刑，即非屬前述「5 年後再犯」之情形，檢察官自應依
    法追訴。從而，本件事證明確，被告犯行洵堪認定，應依法
    論科。
三、查海洛因、甲基安非他命分屬毒品危害防制條例第2 條第2
    項第1 款、第2 款所規定之第一級毒品及第二級毒品。是核
    被告於97年12月26日所為施用海洛因及甲基安非他命行為，
    分別係犯毒品危害防制條例第10條第1 項施用第一級毒品及
    同條第2 項之施用第二級毒品罪；其於98年1 月2 日施用海
    洛因之行為，則係犯同條例第10條第1 項之施用第一級毒品
    罪。其持有毒品復進而施用，持有毒品之低度行為，各為施
    用毒品之高度行為所吸收，均不另論罪。又被告所犯上開3
    罪，犯意各別，行為互殊，應予分論併罰。次查被告前有如
    事實欄所示之科刑及執行情形，有臺灣屏東地方法院檢察署
    刑案資料查註紀錄表、臺灣高等法院被告前案紀錄表各1 份
    附卷足憑，其於刑之執行完畢後5 年內，故意再犯本件有期
    徒刑以上之3 罪，均為累犯，均應依刑法第47條第1 項加重
    其刑。再者，被告於97年12月26日所為之施用海洛因及甲基
    安非他命犯行，係在有偵查犯罪職權之警員盤查伊，而尚未
    發覺其有為此部分犯罪事實之前，即向警員供出上開犯行，
    有偵查報告及警詢筆錄各1 份可查（見東警分偵字第098000
    1634號卷第2 、4 頁），警方查獲被告時，既尚無證據認定
    其有為此部分犯罪行為，則被告主動向警方供承上情，嗣並
    接受裁判，顯係對於未發覺之罪自首而受裁判，爰就此2 罪
    均依刑法第62條前段規定減輕其刑，並均依法先加重後減輕
    之。爰審酌被告多次施用毒品，足以戕害其身心，滋生其他
    犯罪，且前已有多次施用毒品前科，仍再犯本案，顯見其自
    制力甚差且無悔悟之心，又如前所述，其素行不良，惟念其
    犯後坦承犯行，且施用毒品行為於本質上係屬自我戕害行為
    ，反社會性之程度尚屬較低等一切情狀，分別量處如主文所
    示之刑，並定其應執行刑。
據上論斷，應依刑事訴訟法第273 條之1 第1 項、第299 條第1
項前段，毒品危害防制條例第10條第1 項、第2 項，刑法第11條
前段、第47條第1 項、第62條前段、第51條第5 款，判決如主文
。
本案經檢察官廖華君到庭執行職務。
中    華     民     國    98   年    6    月    24    日
                    刑事第五庭  法   官  陳秀慧
以上正本證明與原本無異。
如不服本判決應於收受判決後10日內向本院提出上訴書狀，並應
敘述具體理由；其未敘述上訴理由者，應於上訴期間屆滿後20日
內向本院補提理由書（均須按他造當事人之人數附繕本）「切勿
逕送上級法院」。
中    華    民    國    98    年    6     月    24    日
                                書記官  溫訓暖
附錄本判決論罪科刑法條：
毒品危害防制條例第10條第1、2項：
施用第一級毒品者，處6月以上5年以下有期徒刑。
施用第二級毒品者，處 3 年以下有期徒刑。


司法院資訊處製作；財團法人民間司法改革基金會備份。
